【裁判字號】    92,判,705
【裁判日期】    920606
【裁判案由】    贈與稅
【裁判全文】
最  高  行  政  法  院  判  決                    九十二年度判字第七○五號
    上  訴  人  甲○○
    被 上訴 人  財政部臺灣省南區國稅局
    代  表  人  朱正雄
右當事人間因贈與稅事件，上訴人對於中華民國九十一年二月二十七日高雄高等行政
法院九十年度訴字第一九二○號判決，提起上訴，本院判決如左：
    主  文
上訴駁回。
上訴審訴訟費用由上訴人負擔。
    理  由
壹、本件上訴人主張：上訴人將其所有坐落屏東縣潮州鎮○○段三一九─一○七地號
    土地（下稱系爭土地）出售予其子邱泉明，取得價款新台幣（下同）一○、○二
    三、七五○元，業經被上訴人查明買賣屬實，並無贈與情事，免徵贈與稅在案。
    又上訴人將上開出售土地價款其中之八、二二八、○○○元贈與給配偶邱簡聘玉
    ，依遺產及贈與稅法第二十條第一項第六款規定配偶相互贈與之財產免徵贈與稅
    。至邱泉明自邱簡聘玉取得資金七、五一四、○○○元，為邱泉明與邱簡聘玉之
    股票買賣，既非上訴人透過非配偶之第三者之三角移轉，又非上訴人直接支付，
    而係其母子間另一資金流轉，其有無涉嫌贈與行為，與上訴人無關，上訴人自無
    繳納贈與稅義務。且本案業經前行政法院即現在最高行政法院八十九年度判字第
    一二二五號判決「「再訴願決定、訴願決定及原處分均撤銷」在案，上訴人依序
    再對上開各筆資金之流轉，無繳納贈與稅義務之主張應屬合法。原審判決以「原
    告所持其無繳納贈與稅義務之理由於前揭行政訴訟業已主張，並為原判決所不採
    ，是原告上開重複主張，自無可採。」其誤解前行政法院判決之意旨至為明顯。
    另，上訴人於八十五年四月二十二日直接支付邱泉明一、八九四、○○○元，此
    係上訴人代配偶邱簡聘玉購買邱泉明股票所支付部分價款，敬請併案追認為配偶
    間之贈與等語。
貳、被上訴人未提出答辯。
參、原審斟酌全辯論意旨及調查證據結果，以：上訴人前已就本件事實循序提起訴願
    、再訴願及行政訴訟，經前行政法院即現最高行政法院八十九年度判字第一二二
    五號判決將再訴願決定、訴願決定及原處分均撤銷，囑由被上訴人另為適法之處
    分，此有前行政法院判決書附卷可稽。揆諸司法院釋字第三六八號解釋，原處分
    機關應受行政法院判決指摘理由拘束之意旨，被上訴人因此重核復查結果，追認
    扣除額九一、○○○元，即贈與淨額變更為六、四二三、○○○元，即無違誤。
    又上訴人、被上訴人對於上訴人與其配偶及其子間資金流動事實既均無爭執，且
    上訴人所持其無繳納贈與稅義務之理由於前揭行政訴訟業已主張，並為原判決所
    不採，是上訴人上開重複主張，自無可採。又上訴人訴訟代理人於本件言詞辯論
    中，就八十五年四月二十二日上訴人之子邱泉明提領一、八九四、○○○元款項
    ，另提出經濟日報最高行政法院判決簡報乙份，主張子女代領存款，不能認屬贈
    與云云。惟查，如依上訴人之主張，上訴人之子代領存款，係屬上訴人贈與其配
    偶邱簡聘玉之款項，於提領後，即應流向上訴人配偶，尚無即得交由上訴人自行
    運用之理；然實際上該筆款項提領後，並未流向上訴人配偶銀行帳戶等情，有台
    東區中小企業銀行八十五年九月十八日東企銀屏字第三六號函所附定期存款明細
    表及同銀行活期儲蓄存款存摺影本附卷可稽，且上訴人亦未舉證證明其子代領之
    款項，確係交付其配偶支配，此項主張自非可採。又上揭經濟日報所刊載最高法
    院判決意旨，係子女持父母所有銀行存摺並代父母書寫取款條領取存款，不可一
    概認定為資金贈與，稅捐機關須深入調查，有實據才可課稅乙節；與本件上訴人
    未能舉證證明其子代領存款後，已交付其配偶邱簡聘玉收受，應認系爭資金有回
    流其子邱泉明之情形，顯不相同，自無法一體適用。從而，上訴人主張其非贈與
    稅納稅義務人，並無可採等為由，判決駁回上訴人在原審之訴。
肆、本院查，按「財產之移動，具有左列各款情形之一者，以贈與論，依本法規定，
    課徵贈與稅：．．．六、二親等以內親屬間財產之買賣。但能提出已支付價款之
    確實證明，且該已支付之價款非由出賣人貸與或提供擔保向他人借得者，不在此
    限。」為遺產及贈與稅法第五條第六款所明定。本件上訴人與其配偶邱簡聘玉及
    其子邱泉明於民國（下同）八十五年二月二十八日訂立不動產買賣契約，將其所
    有坐落屏東縣潮州鎮○○段三一九─一○七地號土地（持分全部）移轉予配偶邱
    簡聘玉及其子邱泉明持分各二分之一，其買賣總價金為新臺幣（下同）二○、○
    四七、五○○元，並於同年三月二十二日就其與邱泉明土地移轉部分，依遺產及
    贈與稅法第五條第一項第六款但書之規定，檢具買賣契約書影印本及支付價款證
    明文件申請免申報贈與稅；經被上訴人依其提示之支付價款證明文件查核結果，
    准免申報贈與稅並登記列管。嗣查得上訴人收取之土地價款中九、一五○、○○
    ○元轉存定期存款部分，分別於八十五年四月五日及同年月二十二日，以質押借
    款回流四、五一四、○○○元至邱泉明，另於同年月六日匯款三、○○○、○○
    ○元代邱泉明償還積欠張麗香之債務，乃將該等金額認係未支付價款，重行核定
    上訴人贈與總額一○、○二三、七五○元，扣除額二、五○九、七五○元。上訴
    人不服，申請復查未獲變更，循序提起訴願、再訴願及行政訴訟，經前行政法院
    即現最高行政法院八十九年度判字第一二二五號判決將再訴願決定、訴願決定及
    原處分均撤銷，囑由被上訴人另為適法之處分。被上訴人重核復查結果追認扣除
    額九一、○○○元，即贈與淨額變更為六、四二三、○○○元，上訴人仍不服，
    乃提起本件行政訴訟。原判決關於上訴人與其子邱泉明間之不動產買賣，其中有
    前揭贈與淨額六、四二三、○○○元之事實，以及上訴人所主張如何不足採等均
    詳予論述，是原判決所適用之法規與該案應適用之現行法規並無違背，與解釋判
    例，亦無牴觸，並無所謂原判決有違背法令之情形；又證據之取捨與當事人所希
    冀者不同，致其事實之認定亦異於該當事人之主張者，不得謂為原判決有違背法
    令之情形。再者，上訴人所提出邱簡聘玉於九十一年三月十日所出具之證明書記
    載邱泉明自上訴人帳戶提領之金額為壹百玖拾萬肆千元等語，與本件台東區中小
    企業銀行八十五年九月十八日東企銀屏字第三六號函所附定期存款明細表所記載
    由邱泉明提現金額為一、八九四、○○○元並不相符，誠難據此證明書否定原審
    前揭認定之事實。上訴人對於業經原判決詳予論述不採之事由再予爭執，核屬法
    律上見解之歧異，要難謂為原判決有違背法令之情形。本件上訴論旨，仍執前詞
    ，指摘原判決違誤，求予廢棄，難認有理由，應予駁回。
據上論結，本件上訴為無理由，爰依行政訴訟法第二百五十五條第一項、第九十八條
第三項前段，判決如主文。
中    華    民    國    九十二      年        六      月      六        日
                    最 高 行 政 法 院  第 三 庭
                                審 判 長 法  官      葉  振  權
                                         法  官      黃  合  文
                                         法  官      吳  錦  龍
                                         法  官      劉  鑫  楨
                                         法  官      吳  明  鴻
右  正  本  證  明  與  原  本  無  異
                                         法院書記官  陳  盛  信
中    華    民    國    九十二      年      六        月      六        日


司法院資訊處製作；財團法人民間司法改革基金會備份。
